【裁判字號】    92,易,1964
【裁判日期】    920729
【裁判案由】    偽造文書
【裁判全文】
臺灣板橋地方法院刑事判決                        九十二年度易字第一九六四號
    公  訴  人  臺灣板橋地方法院檢察署檢察官
    被      告  丁○○
                丙○○
右列被告因偽造文書案件，經檢察官提起公訴（九十一年度偵續字第二一三號、九十
二年度偵字第一一五二二號），本院判決如左：
    主  文
丁○○共同明知為不實之事項，而使公務員登載於職務上所掌之公文書，足以生損害
於公眾及他人，處拘役參拾日，如易科罰金，以參佰元折算壹日。緩刑貳年。
丙○○共同明知為不實之事項，而使公務員登載於職務上所掌之公文書，足以生損害
於公眾及他人，處拘役參拾日，如易科罰金，以參佰元折算壹日。
    事  實
一、丁○○與丈夫丙○○於民國八十九年十月五日，一起將丁○○所有之車號Ｈ六─
    ０九六二號自用小客車，質押典當於設址臺北市○○○路五十六號之順昌當鋪用
    以借款新台幣（下同）十萬元，惟該車輛之行車執照先前確已遺失而不存在，為
    符合當舖質押典當車輛時需一併提出行車執照之要求，乃共同交付丁○○之身分
    證及印章，委請該當舖人員於翌日（即六日）前往交通部公路總局臺北區監理所
    申請補發行車執照，補發後並由該當舖保管之。嗣丁○○、丙○○二人為求能再
    以上開車子向銀行辦理貸款，明知前開行車執照仍在順昌當舖保管中，並未遺失
    ，竟共同基於犯意之聯絡，由丁○○提出其所有之身分證及印章，再由丙○○委
    請不知情之蔡學文辦理補發行車執照手續，蔡學文受委託後，復輾轉委請不知情
    之王維聰於九十年十月三日，前往臺北市監理處申請補發行車執照，致承辦業務
    之公務員將不實之申請事項登載於職務上所掌之公文書上，使該監理處無法正確
    管理車籍資料，並使順昌當舖之債權無法獲得相當保障，均足生損害於該監理處
    及順昌當舖（起訴書誤載為足以生損害於中國信託商業銀行），而在辦理補發行
    車執照當天，王維聰復將該前開車子登記過戶至丙○○不知情之友人乙○○名下
    ，再憑以向中國信託商業銀行（下稱中信商銀）辦理汽車貸款及設定動產抵押權
    ，其後中信商銀則將上開貸款債權移轉予和潤企業股份有限公司（下簡稱和潤公
    司），嗣丁○○、丙○○並未如期繳納貸款，和潤公司乃直接至順昌當鋪附近取
    回前開車子用以抵償欠款，順昌當鋪始知上情。
二、案經順昌當舖負責人甲○○訴請（指丁○○部分）暨由臺灣板橋地方法院檢察署
    檢察官自動檢舉後（指丙○○部分）偵查起訴。
    理  由
一、訊據被告丁○○、丙○○二人固坦承委請蔡學文向中信商銀辦理汽車貸款，並交
    付被告丁○○身分證及印章等情，惟均矢口否認有何使公務員登載不實事項於所
    掌公文書之犯行，被告丁○○並辯稱：九十年十月三日申請補發行車執照之手續
    係由辦理貸款公司之人員蔡學文辦理的，而辦理過程是由丈夫即被告丙○○接洽
    的，伊事後才得知補發行車執照之經過，應不構成犯罪云云；被告丙○○則辯稱
    ：以上開子車向中信商銀辦理貸款前有向順昌當舖告知此事，並向當舖拿取行車
    執照影本，再委託蔡學文辦理貸款手續，當時有先詢問蔡學文，沒有行車執照正
    本可否辦理，他則說可以，伊不知為何蔡學文前往監理機關辦理補發行車執照，
    所為亦不構成犯罪云云。經查：
（一）被告丁○○所有車號Ｈ六─０九六二號自用小客車行車執照於八十九年十月六
      日因遺失辦理補發後即由順昌當舖保管之事實，業據告訴人代理人蕭崇豐於偵
      審中指訴綦詳，並經其提出之行車照執正本由檢察官及本院核對無誤；另被告
      丙○○委請蔡學文辦理該行車執補發手續，蔡學文再委請王維聰於九十年十月
      三日申請補發之事實，亦經證人蔡學文、王維聰於偵查中證述在卷，並有臺北
      市監理處函送之九十年十月三日汽（機）車各項異動登記書一件在卷可稽；而
      被告丙○○亦供稱向中信商銀辦理貸款前，蔡學文建議因車子是中古車，需有
      買賣過程方可貸款，故先將車子暫時過戶在友人乙○○名下等情，此際被告丙
      ○○應已知悉過戶過程中需提出行車執照正本，其竟仍委由蔡學文辦理相關手
      續，其主觀上應已知悉蔡學文勢必為其申請補發行車執照，是其所辯不知為何
      蔡學文前往監理機關辦理補發行車執照乙節，尚非可信。
（二）再被告丁○○於偵審中均一致供稱事前知悉其丈夫即被告丙○○委請蔡學文辦
      理汽車貸款手續等，且查證人蔡學文於偵查中另證稱：辦理汽車貸款時是被告
      丁○○拿出車籍資料交給伊的，後因王維聰告知沒有行車執照正本需拿身分證
      正本辦理補發，伊始向被告丁○○拿取身分證辦理補發手續，且被告丁○○係
      與被告丙○○一同委託伊辦理相關過戶及貸款手續的（見偵查卷第四宗第五十
      七頁），參諸被告丁○○既係上開車子之登記名義人，辦理前開手續自需由其
      提出相關證件，凡此，均足認被告丁○○已參與申請補發行車執照之過程，自
      應對前開使公務員登載不實事項於公文書之行為共擔刑責。
    綜上所述，被告二人上開辯解，均屬卸責之詞，不足採信。罪證明確，被告等犯
    行咸堪認定。
二、核被告二人所為，均係觸犯刑法第二百十四條之明知為不實之事項，而使公務員
    登載於職務上所掌之公文書罪。而被告二人間，有犯意之聯絡及行為之分擔，均
    為共同正犯。爰審酌被告等人之品行、智識程度、為求貸款而犯本罪之動機、犯
    罪之手段、使公務員登載不實所生之損害程度，另被告於本院審理中當庭交付支
    票三張於告訴人代理人蕭宗豐，同意賠償告訴人甲○○所受損害（此有支票三紙
    影本在卷可稽），以及被告二人犯罪後之態度等一切情狀，各量處如主文所示之
    刑，以資懲儆，並均諭知易科罰金之折算標準。末查：被告丁○○前未曾受有期
    徒刑以上刑之宣告，此有臺灣高等法院被告全國前案紀錄表一件附卷可按，其因
    一時失慮，致違犯本罪，且犯罪後態度良好，並與被害人達成和解賠償損害，具
    有悔意，經此偵審教訓後，信已知所警惕，當無再犯之虞，是本院認對其所宣告
    之刑，以暫不執行為適當，爰依刑法第七十四條第一款規定併予宣告緩刑二年，
    以勵自新。
據上論斷，應依刑事訴訟法第二百九十九條第一項前段，刑法第二十八條、第二百十
四條、第四十一條第一項前段、第七十四條第一款，罰金罰鍰提高標準條例第一條前
段、第二條，判決如主文。
本案經檢察官楊雅清到庭執行職務。
中      華      民      國    九十二    年      七      月    二十九    日
                              臺灣板橋地方法院刑事第五庭
                                  法  官  趙義德
右正本證明與原本無異
如不服本判決應於送達後十日內向本院提出上訴狀
                                  書記官  陳秀慧
中      華      民      國    九十二    年      七      月    二十九    日
附錄本案論罪科刑法條全文：
刑法第二百十四條：
明知為不實之事項，而使公務員登載於職務上所掌之公文書，足以生損害於公眾或他
人者，處三年以下有期徒刑、拘役或五百元以下罰金。


司法院資訊處製作；財團法人民間司法改革基金會備份。
